【裁判字號】    99,抗,158
【裁判日期】    990614
【裁判案由】    延長羈押
【裁判全文】
臺灣高等法院高雄分院刑事裁定           99年度抗字第158號
抗  告  人
即  被  告  甲○○
選任辯護人  洪條根律師
上列抗告人因違反毒品危害防制條例案件，不服臺灣高雄地方法
院民國99年5 月20日延長羈押裁定（98年度訴緝字第120 號），
提起抗告，本院裁定如下：
    主  文
抗告駁回。
    理  由
一、本件抗告意旨略以：抗告人即被告（下稱被告）甲○○於案
    發後，固有逃亡之事實，且關於運輸第一級毒品部分之其他
    被告，亦分別經判決確定，或有已執行完畢者，然依原審所
    為交互詰問結果，無人供承被告涉有運輸毒品之犯行，且依
    案發後，其他共同被告歷經調查局詢問及檢察官偵查，所為
    供述或屬猜測，或屬供詞前後矛盾。然無論如何，渠等遠在
    21年前案發後，記憶極為清晰之時，亦未供及親眼目睹被告
    在海南島上岸購毒及在船上藏毒之犯行；且依案發後，調查
    局南機組率同海關人員，歷經2 天所為地毯式搜索，均無發
    現任何毒品，迄至第3 天始在非隱密之甲板儲藏室內發現扣
    案毒品，顯已令人質疑。尤其在第3 天發現毒品前，均無派
    員在船上看守，而在此期間，如何防止挾怨報或貪圖領取獎
    金之檢舉人刻意栽贓之情事發生？既然如此，依無罪推定原
    則，在無積極及直接證據之情形下，自不能推定被告犯行。
    至於被告另案所涉販賣第一級毒品部分（即原審法院98年度
    訴緝字第121 號），依原審在審理程序中，亦傳訊關鍵證人
    盧松，經其具結堅決否認向被告購毒在卷，且證人盧松在當
    年警、偵所供內容雖對被告不利，然在一審，未再為不利之
    證述，二審則否認向被告購毒，且當初在警詢所為指認被告
    ，亦無口卡，尤其被告於78年7 月23日案發後，即潛逃至中
    國大陸，再化名為梁倉榮遠赴玻利維亞歸化，其隱姓埋名已
    恐不及，自無可能再遠渡重洋冒險潛回臺灣販賣區區之新臺
    幣（下同）5 萬元毒品予盧松以為營利。綜上，被告關於運
    輸及販賣毒品2 案，既均應受無罪之判決，被告自無刑事訴
    訟法第101 條第1 項所載之犯罪嫌疑重大之情形。原審未審
    酌及此，即為延長羈押之裁定，於法顯有未合，爰依法提起
    抗告等語。
二、原審以被告甲○○涉犯毒品危害防制條例等案件，經訊問後
    認為犯罪嫌疑重大，且所涉犯運輸、販賣第一級毒品之罪，
    為最輕本刑為5 年以上有期徒刑之重罪，並有逃亡之事實，
    非予羈押，顯難進行審判或執行，有羈押之必要，依刑事訴
    訟法第101 條第1 項第1 款、第3 款規定，於民國98年8 月
    23日執行羈押在案，並分別自98年月11日23日、99年1 月23
    日、99年3 月23日起，各延長羈押2 月。嗣經訊問後，認被
    告羈押原因迄今仍然存在，乃再裁定延長羈押2 月。
三、按法院為羈押之裁定時，其本質上係屬為保全被告使刑事訴
    訟程序得以順利進行，或為保全證據，或為擔保嗣後刑之執
    行程序，或為防止被告反覆施行同一犯罪，而對被告實施剝
    奪其人身自由之強制處分，法院僅須在外觀上審查被告犯罪
    嫌疑是否重大，及有無賴此保全偵、審程序進行或執行而為
    此強制處分之必要，關於羈押原因之判斷，尚不適用訴訟上
    之嚴格證明原則，只需檢察官提出之證據在形式上足以證明
    被告犯罪嫌疑為已足。
四、經查：被告涉嫌於78年5 、6 月間，與案外人蔡榮、楊義
    農共同基於運輸毒品至臺灣地區販賣營利之犯意聯絡，由蔡
    榮覓得高雄市明漁勝六號漁船船長郭清平，經徵得郭清平
    之同意，以30萬元之代價利用上開漁船載運被告及蔡榮、
    楊義農等3 人前往海南島購買第一級毒品海洛因私運進入臺
    灣地區。同年6 月20日23時許，郭清平又僱用知情之張榮、
    陳福生共同駕駛上開漁船，載運被告及蔡榮、楊義農等3
    人，自高雄第二港口以至近海捕魚之名義出港，直接駛抵海
    南島三亞港，計停泊20餘日，其間被告及蔡榮、楊義農均
    離船上岸購買毒品海洛因，於同年7 月19日將所購得之塊狀
    海洛因9 包（合計3,168 公克，完稅價格為467 萬5,758 元
    ）藏放於船頭左舷艙內，而於同年7 月23日駛返高雄港之情
    ，業經證人郭清平於調查局供陳：此次出海係被告及蔡榮
    、楊義農等人向伊僱船至海南島；扣案之9 包海洛因非伊所
    有，是被告及蔡榮、楊義農等人所有；該9 包海洛因是被
    告及蔡榮、楊義農等人趁伊不注意私藏的等語。而證人陳
    福生、張榮於偵查中亦證述：在出海期間內並未捕魚等語明
    確，並有高雄區漁會所屬漁船出港報告單、海洛因9 包（合
    計3,168 公克）、法務部調查局78年8 月12日煙檢字第77
    92號煙毒檢驗書、扣押物品清單、搜索筆錄等件在卷可資佐
    證，是足認被告犯罪嫌疑確屬重大。又被告於本件案發後，
    即行逃匿，直至98年8 月間始經緝獲之情，亦經本院調閱原
    審98年度訴緝字第120 卷核閱無訛，是被告有逃亡之事實，
    亦堪認定。從而，原審核閱相關卷證資料，並訊問被告後，
    認其犯罪嫌疑確屬重大，且有逃亡之事實，乃認羈押之原因
    仍然存在，而裁定被告應予延長羈押，經核並無不合，被告
    執上開情詞，指摘原裁定不當，為無理由，應予駁回。
據上論結，應依刑事訴訟法第412 條，裁定如主文。
中    華    民    國    99    年    6     月    14    日
                  刑事第十一庭  審判長法  官 翁慶珍
                                      法  官 黃仁松
                                      法  官 徐美麗
以上正本證明與原本無異。
不得再抗告。
中    華    民    國    99    年    6     月    14    日
                                      書記官 賴梅琴

司法院資訊處製作；財團法人民間司法改革基金會備份。
